【裁判字號】    95,抗,25
【裁判日期】    950127
【裁判案由】    聲明異議
【裁判全文】
臺灣高等法院刑事裁定                    95年度抗字第25號
抗  告  人  甲○○
                    （現於臺灣宜蘭監獄執行中）
上列抗告人因聲明異議案件，不服臺灣板橋地方法院中華民國94
年12月13日裁定（94年度聲字第2318號），提起抗告，本院裁定
如下：
    主  文
抗告駁回。
    理  由
一、抗告意旨略以：抗告人於85年5月30日假釋出監，並交付保
    護管束（尚有殘刑10年5月4日）。嗣又於同年12月30日假釋
    期間內，犯下懲治盜匪條例案件，經檢察官於86年7月3日以
    86年度偵字第739號提起公訴，此時檢察官即應立即以前開
    犯罪時間或起訴日期為據撤銷其上開假釋，詎檢察官非但未
    於上開期間內撤銷其假釋，反遲至88年12月10日其盜匪乙案
    判決有期徒刑10年確定，始執行法務部87年12月4日 (87)矯
    字第045299號處分書撤銷其前開假釋，造成其在執行殘刑上
    之權益受損，又據86年11月26日修正之刑法施行法第7條之1
    第2項規定：「因撤銷假釋執行殘餘刑期，其撤銷之原因事
    實發生在86年刑法第79條之1修正施行前者，依修正前之刑
    法第79條之1規定合併計算其殘餘刑期與他刑應執行之期間
    」，本件檢察官未依86年修正前之刑法指揮執行，顯屬違背
    法令，爰請求本院撤銷原裁定適用舊法另為裁定云云。
二、經查：
  (一)按「假釋中因故意更犯罪，受有期徒刑以上刑之宣告者，撤
    銷其假釋；前項犯罪，其起訴及判決確定均在假釋期滿前者
    ，於假釋期滿後六月以內，仍撤銷其假釋；其判決確定在假
    釋期滿後者，於確定後六個月以內，撤銷之。」刑法第78條
    第1項、第2項分別定有明文。該規定旨在修正舊法有關假釋
    中因故意更犯罪，受有期徒刑以上刑之宣告者，『須在假釋
    期滿前受裁判確定』，方能據以撤銷假釋規定，避免由於裁
    判確定之遲速，可能發生可撤銷與不可撤銷之不公平結果，
    並防止藉故上訴，拖延判決確定，或於假釋即將期滿時恃以
    更犯罪，避免假釋遭受撤銷之弊端，此觀該條83年1 月28日
    立法修正意旨即明。惟條文中並未限制，檢察官必須於提起
    公訴後立即撤銷假釋，或撤銷假釋時應以再次犯罪行為日期
    或起訴日期為撤銷假釋之日期，甚明。況撤銷假釋，係由法
    務部為之，亦毋須向法院聲請，抗告意旨稱：檢察官未於86
    年7月3日提起公訴後，立即撤銷其上開假釋，及以其再犯懲
    治盜匪條例案件行為日期（85年12月30日）或起訴日期（86
    年7月3日）為撤銷假釋之日期，已侵害其在執行殘刑上之權
    益云云，顯屬曲解法令，自不足採。
  (二)抗告人甲○○前於80年間，因偽造有價證券、竊盜、偽造署
    押、恐嚇危害安全等案件，分遭法院判刑，嗣經本院於82年
    4月30日以82年度聲字第622號定其應執行有期徒刑16年，80
    年8月9日入監執行，而於85年5 月30日縮短刑期假釋出監，
    交付保護管束，指揮書執行完畢日期為95年5月30日。嗣抗
    告人於假釋期間內，更犯懲治盜匪條例及殺人罪等案件，其
    中所犯懲治盜匪條例部分，經臺灣板橋地方法院檢察署檢察
    官於86年7月3日以86年度偵字第739號提起公訴，同年9月24
    日繫屬於臺灣板橋地方法院，經該院於88年10月30日以86年
    度訴字第2402號判處有期徒刑10年，同年12月10日確定，是
    聲請人於假釋期間內，更犯懲治盜匪條例案件，其起訴及判
    決確定，均在假釋期滿（即95年10月30日）前，而其所犯懲
    治盜匪條例乙案確定日期為88年12月10日，係在86年11月26
    日刑法第79條之1修正公布之後，法務部遂於87年12月4日，
    以法（87）矯字第045299號處分書撤銷抗告人前開假釋，並
    由臺灣桃園地方法院檢察署檢察官以88年執更字第987號、
    臺灣板橋地方法院檢察署檢察官以88執助字第938號，執行
    前開假釋撤銷後之殘餘刑期10年5月4日等情，業經本院調卷
    查證屬實，並有本院被告前案紀錄表在卷可參。依前揭說明
    本件撤銷假釋，自屬於法有據。
  (三)又按86年11月26日修正後之刑法第79條之1第5項規定（嗣刑
    法歷經88年2月3日、4月21日、90年1月10日、6月20日、11
    月7日、91年1月30日、92年6月25日、94年2月2日等多次修
    正，惟就刑法第79條之1規定，其內容均無更異），經撤銷
    假釋執行殘餘刑期者，有期徒刑於全部執行完畢後，再接續
    執行他刑，第1項有關合併計算執行期間之規定不適用之。
    因此，就增訂之第5項所定內容細繹之，在於被告有二以上
    有期徒刑併執行之情形，倘經許其假釋出獄者，其報請許可
    假釋所須最低應執行之期間，應合併計算，且假釋之殘刑期
    間，亦應合併計算之，然而，就被告於假釋前或假釋期內更
    犯他罪，於假釋期內受有期徒刑以上刑之有罪判決宣告，因
    認有撤銷假釋事由，經撤銷假釋後之殘餘刑期，與其再犯他
    罪所受有期徒刑之宣告，二者是否仍應依前開規定，合併計
    算其最低應執行之期間，本無明文規定，是以，刑法於86年
    11月26日修正時，即將前述被告經撤銷假釋後所餘殘刑，以
    及其更犯他罪所受有期徒刑宣告，二者併執行之期間，明文
    排除刑法第79條之1第1項合併計算規定之適用，以求其衡平
    。而按86年11月26日修正之中華民國刑法施行法第7條之1第
    2項規定：「因撤銷假釋執行殘餘刑期，其撤銷之原因事實
    發生在86年刑法第79條之1修正施行前者，依修正前之刑法
    第79條之1規定合併計算其殘餘刑期與他刑應執行之期間。
    但撤銷假釋之原因事實行為終了或犯罪結果之發生，係在86
    年刑法第77條修正施行後者，不在此限。」則係關於86年11
    月26日刑法第79條之1所定刑罰併執行之期間修正施行後，
    其規定應如何個別適用之說明。本件抗告人更犯懲治盜匪條
    例案件，雖係於86年11月26日刑法第79條之1修正公布之前
    ，但該案確定日期為88年12月10日，係在86年11月26日刑法
    第79條之1修正公布之後；再者，刑法第79條之1係修正併執
    行之期間，僅係刑罰執行方法之變更，並非科處犯罪行為人
    刑罰所據法令規範之變更，亦無刑法第2條新舊法比較之問
    題，是抗告意旨稱檢察官應依86年11月26日修正前之刑法第
    79條之1規定，執行其前案之殘餘刑期，容有誤認。
三、綜上所述，檢察官依修正後之刑法第79條之1規定，執行抗
    告人前之殘餘刑期，核無不合，原審因而駁回其異議，並無
    違誤，本件抗告為無理由，應予駁回。
據上論結，應依刑事訴訟法第412條，裁定如主文。
中    華    民    國    95    年    1     月    27    日
                  刑事第十八庭  審判長法  官  溫耀源
                                      法  官  周政達
                                      法  官  邱同印
以上正本證明與原本無異。
如不服本裁定，應於收受送達後五日內向本院提出抗告狀。
                                      書記官  莊昭樹
中    華    民    國    95    年    1     月    27    日


司法院資訊處製作；財團法人民間司法改革基金會備份。
